臺灣高等法院臺中分院刑事裁定　
110年度聲字第974號
聲  請  人  臺灣高等檢察署臺中檢察分署檢察官
受  刑  人  王揚廸




上列聲請人因受刑人詐欺等案件，數罪併罰有二裁判以上，聲請
定其應執行之刑（聲請案號：110年度執聲字第447號），本院裁
定如下：
    主  文
甲○○所犯如附表所示各罪所處之刑，應執行有期徒刑拾壹月。
    理  由
一、聲請意旨略以：受刑人甲○○因詐欺等數罪，先後經判決確
    定如附表所示，數罪中雖有刑法第50條第1項但書所列情形
    ，惟受刑人已請求檢察官聲請定應執行刑，有請求定應執行
    刑調查表足稽，應依刑法第50條第2項、第53條、第51條第5
    款規定，定其應執行之刑，爰依刑事訴訟法第477條第1項聲
    請裁定等語。
二、按裁判確定前犯數罪者，併合處罰之。但有下列情形之一者
    ，不在此限：一、得易科罰金之罪與不得易科罰金之罪。二
    、得易科罰金之罪與不得易服社會勞動之罪。三、得易服社
    會勞動之罪與不得易科罰金之罪。四、得易服社會勞動之罪
    與不得易服社會勞動之罪。前項但書情形，受刑人請求檢察
    官聲請定應執行刑者，依第51條規定定之。刑法第50條定有
    明文。又數罪併罰有二裁判以上，宣告多數有期徒刑者，於
    各刑中之最長期以上，各刑合併之刑期以下，定其刑期，但
    不得逾30年。刑法第53條、第51條第5款亦有明定。次按法
    院於酌定執行刑時，不得違反刑法第51條之規定，並應體察
    法律規範之目的，謹守法律內部性界限，以達刑罰經濟及恤
    刑之目的。執行刑之酌定，並宜綜合考量行為人之人格及各
    罪間之關係；審酌各罪間之關係時，宜綜合考量數罪侵害法
    益之異同、對侵害法益之加重效應及時間、空間之密接程度
    ，各罪間之獨立程度較高者，法院宜酌定較高之執行刑，但
    仍宜注意維持輕重罪間刑罰體系之平衡。乃因刑罰之科處，
    應以行為人之責任為基礎，考量人之生命有限，刑罰對被告
    造成之痛苦程度，係以刑度增加而生加乘效果，而非等比方
    式增加，如以實質累加方式執行，刑責恐將偏重過苛，不符
    現代刑事政策及刑罰之社會功能，故透過定應執行刑程序，
    採限制加重原則，授權法官綜合斟酌被告犯罪行為之不法與
    罪責程度、各罪彼此間之關聯性（例如數罪犯罪時間、空間
    、各行為所侵害法益之專屬性或同一性、數罪對法益侵害之
    加重效應等）、數罪所反應被告人格特性與傾向、對被告施
    以矯正之必要性等，妥適裁量最終具體應實現之刑罰，以符
    罪責相當之要求。因此，法院於酌定執行刑時，應體察法律
    恤刑之目的，為妥適之裁量，俾符合實質平等原則，否則有
    悖於公平正義，即有裁量權行使不當之違失。具體言之，行
    為人所犯數罪倘屬相同之犯罪類型者（如：複數竊盜犯行或
    複數施用毒品犯行），於併合處罰時其責任非難重複之程度
    較高，自應酌定較低之應執行刑；然行為人所犯數罪雖屬相
    同之犯罪類型，但所侵犯者為具有不可替代性、不可回復性
    之個人法益（如殺人、妨害性自主）時，於併合處罰時，其
    責任非難重複之程度則較低，而可酌定較高之應執行刑。再
    者，國家使用刑罰懲罰或矯治犯罪，必須考慮手段之效益，
    使用過度之刑罰，會使邊際效益遞減，未必能達到目的，卻
    造成犯罪管理之過度花費，此所謂刑罰經濟之思考（最高法
    院106年度台抗字第177號裁定意旨參照）。再按裁判確定前
    犯數罪而併合處罰之案件，有二以上之裁判，應依刑法第51
    條第5款至第7款定應執行之刑時，最後事實審法院即應據該
    院檢察官之聲請，以裁定定其應執行之刑，殊不能因數罪中
    之一部分犯罪之刑業經執行完畢，而認檢察官之聲請為不合
    法，予以駁回（最高法院47年台抗字第2號裁定要旨參照）
    ；惟已執行部分當不能重複執行，應由檢察官於指揮執行時
    扣除之，與定應執行之刑之裁定無涉（最高法院81年度台抗
    字第28號裁定要旨參照）。 
三、經查，受刑人犯如附表所示之罪，各處如附表所示之刑，均
    經確定在案，有各該案件判決書及臺灣高等法院被告前案紀
    錄表在卷可稽。而受刑人所犯如附表編號1所示為得易科罰
    金、易服社會勞動之罪，與附表編號2所示為不得易科罰金
    、得易服社會勞動之罪，依刑法第50條第1項但書之規定固
    不得併合處罰，然受刑人就附表所示各罪已請求檢察官定應
    執行刑，有經受刑人簽名按捺指印之民國110年3月24日刑法
    第50條第1項但書案件是否請求定應執行刑調查表附卷可按
    ，檢察官聲請定其應執行之刑，本院審核認聲請為正當，應
    予准許。爰審酌受刑人所犯如附表所示侵占（附表編號1）
    、加重詐欺取財（附表編號2）等各罪之犯罪態樣、附表2所
    示4罪係參與同一詐欺集團期間之同日所為，犯罪手段相似
    ，所犯為同一罪質之財產上犯罪，時間、空間之密接，責任
    非難重複之程度較高，同為侵害財產法益，並非侵害不可代
    替或不可回復性之個人法益（參刑事案件量刑及定執行刑參
    考要點第24、25點)，及各罪依其犯罪情節所量定之刑，並
    衡酌附表編號2所示4罪，前經本院以109年度金上訴字第177
    5號判決定應執行有期徒刑10月確定，復參諸刑法第51條第5
    款係採限制加重原則，而非累加原則之意旨，本於比例原則
    、責罰相當等原則，合併定其應執行刑如主文所示。至於受
    刑人所犯如附表編號1所示之罪，固已執行完畢，有臺灣高
    等法院被告前案紀錄表在卷可查，惟此部分與其所犯如附表
    編號2所示之罪，符合數罪併罰規定，依前揭說明，仍應合
    併定其應執行之刑，俟檢察官指揮執行應執行刑時，再就形
    式上已執行部分予以折抵，附此敘明。
四、依刑事訴訟法第477條第1項，刑法第50條第2項、第53條、
    第51條第5款，裁定如主文。 
中　　華　　民　　國　　110 　年　　4 　　月　　16　　日
       　　刑事第十庭    審判長法　官  陳  宏  卿
 　　　　　　　　　　　　　    法　官  楊  文  廣
                               法  官  簡  芳  潔 
以上正本證明與原本無異。     
如不服本裁定，得於收受送達後5日內向本院提出抗告書狀(須附
繕本)。
                               書記官  洪  麗  華
中　　華　　民　　國　　110 　年　　4 　　月　　20　　日
　　　　　　　　



附表：受刑人甲○○定應執行刑案件一覽表    編號  1 2 罪名  侵占 詐欺 宣告刑  有期徒刑2月 有期徒刑6月（共4罪） 犯罪日期  108.2.10 108.1.3(4次) 偵查(自訴)機關 年度案號  新北地檢108年度偵緝字第2288號 臺中地檢108年度偵字第2797號 最後事實審 法院 新北地院 中高分院  案號 108年度簡字第5474號 109年度金上訴字第1775號  判決日期 108/10/14 109/11/03 確定判決 法院 新北地院 最高法院  案號 108年度簡字第5474號 110年度台上字第1816號  確定日期 108/11/23 110/01/28 是否為得易科罰金之案件  得易科、得社勞 不得易科、得社勞 備註  臺中地檢109年度執助字第418號(已執畢) 臺中地檢110年度執字第3167號(編號2曾定應執行有期徒刑10月)